【裁判字號】    89,家上,58
【裁判日期】    890919
【裁判案由】    確認非婚生子女
【裁判全文】
臺灣高等法院臺南分院民事判決  八十九年度家上字第五十八號    Ｋ
      上  訴  人  乙  ○  ○
                              .
      被上訴人    乙○○之子  .
                              .
      兼右一人
      法定代理人  甲  ○  ○  .
右當事人間請求確認非婚生子女事件，上訴人對於臺灣臺南地方法院中華民國八十九
年三月十三日第一審判決（八十八年親字第七十三號），提起上訴，本院判決如左：
      主      文
原判決廢棄。
確認被上訴人乙○○之子（民國八十八年二月五日出生）非上訴人與被上訴人甲○○
之婚生子。
第一、二審訴訟費用由被上訴人負擔。
      事      實
甲、上訴人方面：
  一、聲明：求為判決如主文所示。
  二、陳述：除與原審判決記載相同者，予以引用外，另補稱：
    １、原判決係依據民法第一千零六十三條第一、二項之規定，認上訴人提起本件
        訴訟已逾一年之除斥期間，因而駁回上訴人在第一審之訴，惟查上訴人於原
        審審理時即已提出小孩之出生証明，其上詳載小孩之出生時間為民國八十八
        年二月五日下午三時零七分等語，則上訴人於民國八十八年十二月三日提起
        本件訴訟，距小孩出生之日僅十個月，顯未逾一年之除斥期間至明，乃原審
        未予詳查即遽認小孩係於民國八十六年二月五日出生，因而認上訴人提起本
        件訴訟已逾一年之除斥期間，顯有違誤。
    ２、上訴人與被上訴人甲○○早已分居一、二年，且被上訴人甲○○亦因販毒等
        案而在監執行，足見伊二人並未共同生活，被上訴人乙○○之子（民國八十
        八年二月五日生）確非上訴人與被上訴人甲○○所生之婚生子，而係上訴人
        與訴外人王忠凱所生之子。
  三、證據：除援用於第一審所提之證據外，另補提出生証明書一紙、戶口名簿影本
      一紙、離婚協議書一紙及戶籍謄本一紙等為證。
乙、被上訴人方面：
    被上訴人二人均未於言詞辯論期日到場，亦均未提出書狀作何聲明或陳述。
丙、本院依職權囑託行政院國軍退除役官兵輔導委員會高雄榮民總醫院鑑定上訴人乙
    ○○與被上訴人乙○○之子及訴外人王忠凱間之血緣關係。
      理      由
一、被上訴人二人經合法通知，均未於言詞辯論期日到場，核無民事訴訟法第三百八
    十六條所列各款情形，爰依上訴人之聲請，由其一造辯論而為判決。
二、本件上訴人起訴主張：伊與被上訴人甲○○於民國七十九年二月十九日結婚，於
    民國八十九年二月十四日離婚，伊並於婚姻關係存續期間之民國八十八年二月五
    日生有一子即被上訴人乙○○之子（因迄未辦理出生登記，故尚未正式取名，而
    僅於血緣關係鑑定時暫取名為「王耀廷」），惟被上訴人乙○○之子並非伊自被
    上訴人甲○○受胎所生之子，而係伊與訴外人王忠凱二人所生之子，爰依民法第
    一千零六十三條第二項之規定，於法定除斥期間一年內之民國八十八年十二月三
    日提起本件訴訟，求為確認被上訴人乙○○之子（男，民國八十八年二月五日出
    生）非伊與被上訴人甲○○之婚生子之判決。
三、經查：上訴人主張伊與被上訴人甲○○於民國七十九年二月十九日結婚，於民國
    八十九年二月十四日離婚及伊於婚姻關係存續期間之民國八十八年二月五日生有
    一子即被上訴人乙○○之子（因迄未辦理出生登記，故尚未正式取名）之事實，
    業據上訴人提出戶籍謄本、離婚協議書及出生証明書各一紙為証，足証上訴人此
    部分之主張，自堪信為真實。次查：被上訴人甲○○確係因施用毒品罪，經判處
    有期徒刑十七年三月，而於民國八十二年三月十日入監執行及其自民國八十二年
    四月十二日入台灣台中監獄執行起，迄至民國八十九年二月九日止，於服刑期間
    均無外出暨辦理受刑人與眷屬同住等情，業據台灣台中監獄函述明確，有該監獄
    中華民國八十八年十二月二十四日中監總字第一一四二三號受刑人在監執行証明
    書及中華民國八十九年二月九日中監總字第七００號函各一紙在卷可稽（附於原
    審卷第十八頁及第三十三之一頁），另上訴人乙○○、被上訴人乙○○之子及訴
    外人王忠凱等人，經本院依職權囑託行政院國軍退除役官兵輔導委員會高雄榮民
    總醫院鑑定其等間之血緣關係，經該院採白血球表面抗原分析與血型及聚合Ｄ
    ＮＡ分析結果，認王忠凱和王耀廷（按即被上訴人乙○○之子，「王耀廷」係上
    訴人乙○○於鑑定時暫為其所取之名字，其現仍未辦理出生登記）無法否定其親
    子血緣關係乙節，亦有該院中華民國八十九年七月二十八日（八九）高總行字第
    八九０六三七一號函一紙及隨該函檢送之檢驗報告影本二紙在卷可稽，即被上訴
    人甲○○於原審審理時亦具狀陳稱被上訴人乙○○之子於受胎期間，伊仍在監執
    行中，被上訴人乙○○之子並非伊與上訴人所生之子等語，足証上訴人主張被上
    訴人乙○○之子並非伊自被上訴人甲○○受胎所生之子，而係伊與訴外人王忠凱
    二人所生之子等事實，亦堪信為真實。
四、按從子女出生日回溯第一百八十一日起至第三百零二日止為受胎期間；又妻之受
    胎，係在婚姻關係存續中者，推定其所生子女為婚生子女，前項推定，如夫妻之
    一方能証明妻非自夫受胎者，得提起否認之訴，民法第一千零六十二條第一項及
    第一千零六十三條分別定有明文。本件依上所述，被上訴人乙○○之子既非上訴
    人乙○○於婚姻關係存續期間自被上訴人甲○○受胎所生之子，則上訴人乙○○
    於被上訴人乙○○之子出生之日即民國八十八年二月五日起一年內之民國八十八
    年十二月三日（見原審卷第三頁所附起訴狀），依民法第一千零六十三條第二項
    之規定，提起本件否認子女之訴，求為確認被上訴人乙○○之子（民國八十八年
    二月五日出生）非伊與被上訴人甲○○之婚生子之判決，揆諸前開說明，自為有
    理由，而應予准許。原審疏未詳查，致認被上訴人乙○○之子係於民國八十六年
    二月五日出生，上訴人遲至民國八十八年十二月三日始提起本件訴訟，顯已逾一
    年之除斥期間，因而為上訴人敗訴之判決，容有未洽，上訴意旨據此指摘原判決
    不當，並求予廢棄改判，為有理由，自應由本院將原判決予以廢棄，並改判如主
    文所示。
五、本件事証已明確，兩造其餘攻擊、防禦方法及舉証，因與本判決判斷結果，不生
    影響，爰未逐一論述，併此敘明。
六、據上論結，本件上訴為有理由，爰依民事訴訟法第四百五十條、第四百六十三條
    、第三百八十五條第一項前段、第八十五條第一項前段及第七十八條，判決如主
    文。
中      華      民      國    八十九    年      九      月    十九      日
                                    臺灣高等法院臺南分院民事第二庭
                                        審判長法官  吳    志    誠
                                              法官  李    素    靖
                                              法官  李    文    賢
右為正本係照原本作成。
如對本判決上訴，須於判決送達後廿日內向本院提出上訴狀，未表明上訴理由者，應
於上訴後廿日內，向本院提出理由書。
中      華      民      國    八十九    年      九      月    廿一      日
                                        法院書記官  邱    春    榮


司法院資訊處製作；財團法人民間司法改革基金會備份。
